【裁判字號】    90,訴,1025
【裁判日期】    900720
【裁判案由】    違反槍砲彈藥刀械管制條例
【裁判全文】
臺灣高雄地方法院刑事判決                            九十年訴字第一○二五號
    公  訴  人  臺灣高雄地方法院檢察署檢察官
    被      告  甲○○
    指定辯護人  本院公設辯護人乙○○
右列被告因違反槍砲彈藥刀械管制條例案件，經檢察官提起公訴（九十年度偵字第五
二六六號），本院判決如左：
    主  文
甲○○未經許可持有其他可發射子彈具有殺傷力之改造手槍，處有期徒刑壹年肆月，
併科罰金新臺幣參萬元，罰金如易服勞役，以新臺幣玖佰元（即銀元參佰元）折算壹
日。扣案之改造手槍壹把（槍枝管制編號：0000000000號）及彈匣一個均
沒收。
    事  實
一、甲○○前曾分別於民國八十一年五月間及八十一年九月間，均因肅清煙毒條例案
    件，經法院各判處有期徒刑三年四月及九年確定，嗣合併定其應執行刑為有期徒
    刑十一年，甫於八十九年六月十七日假釋出獄，仍不知悔改。甲○○前於八十年
    底許，在高雄市苓雅區○○○路體育場附近，以新臺幣十萬元之價格，向年籍不
    詳綽號「殺豬」之成年男子購得仿ＢＥＲＥＴＴＡ廠半自動手槍製造，可發射子
    彈，具殺傷力之改造手槍一把（槍枝管制編號：0000000000號），含
    彈匣一個及子彈五發，而自斯時起即未經許可持有該改造手槍及子彈。嗣甲○○
    取得上開槍彈後，即於八十年底某日，前往高雄縣觀音山上試射五發完畢，再將
    之藏放在其高雄市○○區○○里○○○路二十五巷二十二號住處後方香蕉樹下，
    而置於自己實力支配之下。迨至甲○○假釋後，復無故持有前開改造手槍及彈匣
    ，於九十年三月十一日十九時許，在高雄市○○區○○路與復興路口時，經警盤
    檢查獲，並扣得該把改造手槍（含彈匣一個）等物。
二、案經高雄市政府警察局移請臺灣高雄地方法院偵查起訴。
    理  由
一、右揭事實，業據被告甲○○於警訊及偵審中均坦承不諱，復有上揭改造玩具手槍
    一把及彈匣一個扣案可佐。而上開手槍，係仿ＢＥＲＥＴＴＡ廠半自動手槍製造
    之金屬玩具手槍，已車通槍管內阻鐵之改造手槍（槍枝管制編號：000000
    0000號）機械性能良好，可擊發適用子彈，具有殺傷力，此有內政部警政署
    刑事警察局九十年三月十六日以刑鑑字第三六五四○號所出具之鑑驗通知書一份
    附卷可考，且經本院當庭勘驗該扣案改造玩具手槍，其外觀尚屬新穎，並無生鏽
    痕跡，且有油漬於外，顯示槍枝有保養過之現象，復製有勘驗筆錄一份存卷可參
    ，故本案事證已臻明確，被告犯行堪予認定。
二、查槍砲彈藥刀械管制條例第十條第一項所謂之「模型槍」，係指原設計非供殺敵
    、獵物，而使用特殊（空包）子彈，可供田徑比賽起始信號或供以嚇退野獸，或
    供射擊訓練等用途之金屬材質「槍枝」，非一般廠商為供觀賞或作樣品所製造之
    各類「槍枝模型」，亦非為市售之各類「玩具槍」。「改造模型槍」係由「模型
    槍」改造而成且具殺傷力之槍枝。同條例第十條第一項所稱「其他可發射金屬或
    子彈具有殺傷力之各式槍砲」泛指：「槍砲彈藥刀械管制條例」中列舉外，其他
    可發射金屬或子彈具殺傷力之槍砲。本局九十年三月十六日刑鑑字第三六五四○
    號鑑驗通知書內載之管制編號0000000000號手槍，認係屬「其他可發
    射金屬或子彈具有殺傷力之各式槍砲」，此有內政部警政署刑事警察局（九○）
    刑鑑字第八三六九七號函在卷可稽，故核被告甲○○所為，係違反槍砲彈藥刀械
  管制條例第十一條第四項之未經許可持有改造手槍罪，公訴人認被告所持有之手
    槍，係屬同條例第十條第一項之改造模型槍，而認被告係犯同條例第十條第四項
    之罪，參諸前述說明，則有誤會，惟其起訴被告未經許可，持有具殺傷力，仿Ｂ
    ＥＲＥＴＴＡ廠手槍之基本社會事實同一，本院自應併予審究，並變更其起訴法
    條。被告於八十年底向他人購得上開手槍及子彈五發後，旋即於同年底試射五發
    子彈完畢，其於八十年間所犯未經許可持有子彈罪，係犯同條例於八十五年九月
    二十五日修正公布前第十一條第三項之未經許可持有子彈罪。被告於八十年底向
    綽號「殺豬」之男子同時購得上開改造手槍一把（含彈匣一個）及子彈五發，其
    一未經許可持有其他可發射子彈之手槍及子彈之行為，觸犯構成要件不同之罪，
    為想像競合犯，應從一重之未經許可持有其他可發射子彈具殺傷力之手槍罪處斷
    。被告雖於八十年底起即未經許可持有該把改造玩具手槍，惟其持有之犯罪行為
    ，既繼續至九十年三月十一日，自不生新舊法比較之問題，併此敘明。公訴人漏
    未斟酌被告同時持有子彈之行為，尚涉犯同條例於八十五年九月二十五日修正施
    行前之第十一條第三項未經許可，無故持有子彈罪，惟此部分，核與前開公訴意
    旨起訴之未經許可無故持有改造玩具手槍之罪，具有想像競合犯之裁判上一罪關
    係，業如前述，本院自應併予審究，附此敘明。爰審酌被告前曾分別於八十一年
    五月間及八十一年九月間，因肅清煙毒條例案件，經法院各判處有期徒刑三年四
    月及九年確定，嗣合併定其應執行刑為有期徒刑十一年，甫於八十九年六月十七
    日假釋出獄，此有臺灣高雄地方法院檢察署刑案資料查註紀錄表一份附卷足按，
    足見其品行非佳，甫於假釋後，仍持有上開具殺傷力及危險性之改造手槍，對社
    會之危害非輕，惟念其於犯罪後坦承犯行，態度尚佳等一切情狀，量處如主文所
    示之刑，並諭知罰金易服勞役之折算標準，藉資懲儆。查被告前未曾犯有槍砲彈
    藥刀械管制條例之罪，此有前開刑案資料查註紀錄表附卷足憑，且本件僅為一單
    純之持有槍彈行為，並未涉及其他犯罪，尚難認其有犯罪之習慣，或因遊蕩、懶
    惰成習而觸犯刑章，或以犯罪為常業，另觀諸其最近之前案紀錄，皆屬觸犯肅清
    煙毒條例之罪，其罪質多屬自戕性或未具暴力性之犯罪，經核與刑法第九十條第
    一項所定令入勞動處所，施以強制工作之要件有間，參酌司法院大法官會議第四
    七一號解釋之意旨，本件如依同條例第十九條第一項之規定，為強制工作之諭知
    ，即屬有違比例原則，爰不另為強制工作之諭知。至扣案之改造玩具手槍，為違
    禁物，而彈匣一個則為被告所有，且供其持有槍彈犯罪所用之物，復經被告供承
    在卷，爰分別依刑法第三十八條第一項第一款、第三十八條第一項第二款之規定
    ，併予宣告沒收。再被告於八十年底所持有之五顆子彈，並未扣案，且業經被告
    於試射完畢棄置，已據被告陳明在卷，顯見該五顆子彈已然滅失，爰未為沒收之
    諭知，附此敘明。
據上論斷，應依刑事訴訟法第二百九十九條第一項前段、第三百條，槍砲彈藥刀械管
制條例第十一條第四項、第十一條第三項（八十五年九月二十五日修正前），刑法第
十一條前段、第五十五條、第四十二條第二項、第三十八條第一項第一款、第二款，
現行法定貨幣折算新臺幣條例第二條，罰金罰鍰提高標準條例第二條，判決如主文。
中      華      民      國      九十      年      七      月    二十    日
                                臺灣高雄地方法院刑事第二庭
                                      法  官    李代昌
右正本證明與原本無異。
如不服本判決，應於判決送達後十日內，向本院提出上訴狀。
                                      書記官    吳月華
中      華      民      國      九十      年      七      月   二十三   日
附錄本判決論罪科刑適用法條
未經許可製造、販賣或運輸彈藥者，處六月以上五年以下有期徒刑。
意圖供自己或他人犯罪之用，而犯前項之罪者，處一年以上七年以下有期徒刑，得併
科五萬元以下罰金。
未經許可無故持有、寄藏或意圖販賣而陳列彈藥者，處三年以下有期徒刑。
第一項及第二項之未遂犯罰之。


司法院資訊處製作；財團法人民間司法改革基金會備份。
